【裁判字號】    95,聲判,174
【裁判日期】    951229
【裁判案由】    聲請交付審判
【裁判全文】
臺灣臺北地方法院刑事裁定      九十五年度聲判字第一七四號
聲  請  人
即 告訴 人  乙○○○
代  理  人  溫光雄律師
被      告  甲○○
上列聲請人即告訴人因被告傷害案件，不服臺灣高等法院檢察署
檢察長中華民國九十五年十一月十五日以九十五年度上聲議字第
五○六一號駁回再議之處分（原不起訴處分案號：臺灣臺北地方
法院檢察署九十五年度偵字第一四九四○號），聲請交付審判，
本院裁定如下：
    主  文
聲請駁回。
    理  由
一、按告訴人不服上級法院檢察署檢察長或檢察總長認再議為無
    理由而駁回之處分者，得於接受處分書後十日內委任律師提
    出理由狀，向該管第一審法院聲請交付審判；法院認交付審
    判之聲請不合法或無理由者，應駁回之，刑事訴訟法第二百
    五十八條之一、第二百五十八條之三第二項前段，分別定有
    明文。次按民國九十一年一月十七日三讀通過，同年二月八
    日公布之刑事訴訟法第二百五十八條之一係參考德國刑事訴
    訟法第一百七十二條第二項之規定及日本刑事訴訟法第二百
    六十二條準起訴之規定，增訂「聲請法院交付審判制度」，
    告訴人於不服上級檢察署之駁回處分者，得向法院聲請交付
    審判；其目的係為對於檢察官起訴裁量之制衡，除貫徹檢察
    機關內部檢察一體之原則所含有之內部監督機制外，另宜有
    檢察機關以外之監督機制，由法院保有最終審查權而介入審
    查，提供告訴人多一層救濟途徑（刑事訴訟法第二百五十八
    條之一立法理由參照）以促使檢察官對於不起訴處分為最慎
    重之篩選，審慎運用其不起訴裁量權；從而，本條之適用一
    方面係強制告訴人先循檢察機關內部之監督機制救濟無效果
    後，始由法院為之，另方面亦促使檢察機關內部省視其不起
    訴處分是否妥當，法院有最終審查權；故交付審判之制度雖
    賦予法院於告訴人交付審判之聲請裁定准否前，可依同法第
    二百五十八條之三第三項規定為「必要之調查」，然法院於
    審查交付審判之聲請有無理由時，應以審酌告訴人所指摘不
    利被告之事證未經檢察機關詳為調查或斟酌，或不起訴處分
    書所載理由違背經驗法則、論理法則及證據法則為限，方符
    本條係為制衡檢察官起訴裁量權之立法意旨。
二、聲請人即告訴人乙○○○以被告甲○○涉有傷害罪嫌而提出
    告訴，案經臺灣臺北地方法院檢察署檢察官偵查後，認告訴
    人無受傷之事實，即與刑法第二百七十七條第一項之構成要
    件不符，礙難遽以該罪相繩，此外，復查無其他積極證據足
    認被告涉有傷害犯行，應認犯罪嫌疑不足，而於九十五年十
    月三日以九十五年度偵字第一四九四○號為不起訴處分，告
    訴人收受上揭不起訴處分書，於法定期間內具狀聲請再議，
    案經臺灣高等法院檢察署檢察長認再議無理由，而於九十五
    年十一月十五日以九十五年度上聲議字第五○六一號處分書
    駁回聲請，告訴人於接受前開處分書後十日內之九十五年十
    二月十二日，委任溫光雄律師提出聲請交付審判理由狀，向
    本院聲請交付審判，經本院審核告訴人之程序要件，符合刑
    事訴訟法第二百五十八條之一第一項之規定，此有刑事委任
    狀及聲請交付審判理由狀附於本院卷可參，復經本院依職權
    調閱臺灣臺北地方法院檢察署九十五年度偵字第一四九四○
    號偵查卷全卷、臺灣高等法院檢察署九十五年度上聲議字第
    五○六一號卷宗核閱無誤，是本件聲請程序係屬適法，合先
    敘明。
三、告訴人聲請交付審判意旨略以：
  (一)人之身體受傷害一般雖可分為內傷、外傷，其對身體造成傷
    害而損害健康則無二致，一般習見之內傷例如腦震盪、顱內
    出血、腹腔內出血等屬之，外傷則如刀、棒、石塊所造成人
    身體外部肉眼可見之皮肉裂傷出血等屬之，而依刑法第二百
    七十七條第一項規定，只要身體受到傷害，無論內傷、外傷
    均足構成身體受到傷害，亦無可疑。
  (二)告訴人乙○○○於九十五年五月十五日晚間十時確於被告甲
    ○○住處遭其踹踢左腹部造成左腹部鈍挫傷，有長庚醫院診
    斷證明書附卷可稽。依臺北榮民總醫院及陽明大學合編之榮
    陽數位化醫學辭典，英文之contusion 中文譯為挫傷、打傷
    、撞傷，其同義字為bruise，其定義為：某部位的受傷，但
    是表皮沒有破損，再依美國網站韋氏新世界醫藥字典於解釋
    挫傷則有更詳細的說明為：挫傷：瘀傷的別名。什麼是瘀傷
    ？瘀傷或是挫傷，是在血管被損害或破裂時造成，結果就是
    血液會流到表皮（就像撞到麼東西或是拿鐵鎚打你一樣）。
    那個撞擊或是瘀傷是血液從受損的血管裏露出來並且進入你
    的組織，也就是你身體對這個受傷的反應。當血液漏到表皮
    的上層，會有一個紫色、扁平的瘀傷發生，這就稱為瘀血點
    、淤斑、或皮下（黏膜）出血點，則挫傷即為身體受到傷害
    之一種，更無可疑。
  (三)原不起訴處分書及聲請再議處分書未深入查明挫傷之醫學上
    涵義為何？是否與身體受到傷害相當？又不傳訊診斷醫師訊
    明挫傷為何意？顯屬以未經合法調查之證據作為判斷之依據
    ，而違背刑事訴訟法第一百五十五條第二項之規定，又檢察
    官專以無明顯外傷為其不起訴之唯一理由，顯係將刑法第二
    百七十七條第一項規定，曲解為只有外傷才構成傷害罪嫌，
    此項判斷亦為違背經驗法則與論理法則，而又違背刑事訴訟
    法第一百五十五條第一項規定甚明云云。
四、經查：
  (一)按犯罪事實應依證據認定之，無證據不得認定犯罪事實，刑
    事訴訟法第一百五十四條第二項定有明文。此所謂認定犯罪
    事實之證據，無論其為直接或間接證據，均須達於通常一般
    人均不致有所懷疑，而得確信其為真實之程度，始得據為有
    罪之認定，若其關於被告是否犯罪之證明未能達此程度，而
    有合理性懷疑之存在，致使無法形成有罪之確信，根據「罪
    證有疑、利於被告」之證據法則，即不得遽為不利被告之認
    定（最高法院二十九年上字第三一○五號、四十年臺上字第
    八六號、七十六年臺上字第四九八六號判例參照）。次按告
    訴人之告訴，係以使被告受刑事追訴為目的，其指訴是否與
    事實相符，仍應調查其他證據，以資審認，必被害人所述被
    害情形，無瑕疵可擊，且就其他方面調查，又與事實相符，
    始足據為有罪判決之基礎（最高法院八十一年度臺上第三五
    三九號判決參照）。再按，刑法第二百七十七條第一項之傷
    害罪，以有傷害人之意思並發生傷害之結果者始能成立（最
    高法院二十三年上字第七六三號判例參照）。
  (二)告訴人乙○○○指訴被告甲○○於九十五年五月十五日晚間
    十時許，在臺北市中山區○○○路○段一四○號前，見告訴
    人飼養黃色大狗在其住處前柱子撒尿，雙方發生口角，被告
    基於普通傷害犯意，以腳踹告訴人腹部，致告訴人受有左腹
    鈍挫傷之傷害云云，並提出長庚醫院診斷證明書為證。
  (三)訊據被告堅詞否認有何傷害犯行，辯稱：當天晚上伊倒完垃
    圾，看到告訴人的狗在伊住處前之柱子便溺，伊上前好言相
    勸，告訴人就發脾氣，在騎樓下大吼大叫，並揮動手中之鐵
    棍，作勢要打人，伊就用手上收集空瓶已倒完之垃圾袋指告
    訴人，告訴人就到旁邊之店家喊打人，伊並沒有以腳踹踢告
    訴人腹部等語（見臺灣臺北地方法院檢察署九十五年度偵字
    第一四九四○號偵查卷第六頁至第七頁、第十九頁）。
  (四)告訴人提出之長庚醫院診斷證明書固記載：「左腹鈍挫傷」
    （見同上偵查卷第十一頁），然經臺灣臺北地方法院檢察署
    檢察官函請長庚醫院提供告訴人於九十五年五月十五日急診
    之就診紀錄，並說明左腹鈍傷是何種兇器或方式造成，抑或
    係病患主訴？長庚醫院以九十五年九月二十日以（九五）長
    庚院法字第○九一四號函覆以：「依據病歷記載，詹君（即
    告訴人）係於九十五年五月十五日至本院急診，病患主訴遭
    他人踢傷腹部致腹部鈍挫傷，當日診斷為局部壓痛，無明顯
    外傷，經給予止痛藥，當日即出院」等語，該函所檢附之告
    訴人之急診病歷、醫囑單、急診護理紀錄亦如是記載（見同
    上偵查卷第二十六頁、第六十六頁至第六十九頁），足見告
    訴人提出之診斷證明書，係長庚醫師依據告訴人之主訴而非
    醫師之診斷結果所開立，該診斷證明書並無法證明告訴人腹
    部確有受傷，此外，被告以腳踹踢告訴人腹部一情，僅有告
    訴人之指訴，尚乏其他證據佐證，參諸前揭說明，自難徒憑
    告訴人之片面指訴，遽認被告有何傷害犯行。
  (五)原偵查機關所為調查程序已臻翔實，縱未傳喚長庚醫院診斷
    之醫師到庭作證，亦不影響原處分認定之結果，本院亦認無
    再予調查之必要，併此敘明。
  (六)綜上所述，告訴人所指被告涉犯傷害罪嫌，並無積極證據可
    資證明，而原不起訴處分書及聲請再議處分書既已詳予調查
    偵查卷內所存證據，並敘明所憑證據及判斷理由，且原處分
    所載證據取捨及事實認定之理由，亦無違背經驗法則、論理
    法則及證據法則之情事，是臺灣臺北地方法院檢察署檢察官
    及臺灣高等法院檢察署檢察長以被告犯罪嫌疑不足，予以不
    起訴處分及駁回再議之聲請，對照卷內資料，於法並無違誤
    。本件聲請交付審判意旨仍執前詞，對於原處分加以指摘求
    予審判，非有理由，應予駁回。
五、依刑事訴訟法第二百五十八條之三第二項前段，裁定如主文
    。
中    華    民    國  九十五  年   十 二  月  二十九  日
                          臺灣臺北地方法院刑事第十四庭
                              審判長法  官  宋松璟
                                    法  官  劉煌基
                                    法  官  孫萍萍
以上正本證明與原本無異。
本裁定不得抗告。
中    華    民    國  九十五  年   十 二  月  二十九  日
                                    書記官  張汝琪


司法院資訊處製作；財團法人民間司法改革基金會備份。
